臺灣屏東地方法院刑事判決　　　　　　110年度訴字第90號
公　訴　人　臺灣屏東地方檢察署檢察官
被　　　告　陳炳煬



選任辯護人　李榮唐律師（法扶律師）
上列被告因違反毒品危害防制條例案件，經檢察官提起公訴（10
9 年度偵字第10613 、10614 號），本院判決如下：
    主    文
陳炳煬犯如附表各編號「主文欄」所示之罪，各處如附表各編號
「主文欄」所示之刑及沒收。應執行有期徒刑玖年陸月。
    犯罪事實
一、陳炳煬明知海洛因及甲基安非他命分別為毒品危害防制條例
    所管制之第一級、第二級毒品，不得非法持有、販賣，竟意
    圖營利，基於販賣第一級毒品海洛因、第二級毒品甲基安非
    他命之犯意，分別於如附表各編號所示之時間、地點，以如
    附表各編號所示之方式及價格，販賣海洛因、甲基安非他命
    予如附表各編號所示之人。
二、案經屏東縣政府警察局移送臺灣屏東地方檢察署檢察官偵查
    起訴。
    理    由
壹、程序部分
    本判決以下所援引被告陳炳煬以外之人之供述證據，被告及
    其辯護人於本院準備程序時均表示同意其證據能力（本院卷
    第202 頁），復於本院審理時逐項調查後，均未於言詞辯論
    終結前聲明異議，本院審酌該等供述證據作成時外在情況及
    條件，核無違法取證或其他瑕疵，均有證據能力。
貳、實體部分
一、認定犯罪事實所憑之證據及理由：
（一）前開犯罪事實，業據被告於偵查及本院審理中迭次坦承不
      諱，核與證人曾一哲、詹榮安於警詢及偵訊時之證述相符
      （108 年度他字第1555號卷〔下稱他卷〕第145-148 、17
      1-175 頁，109 年度偵字第9893號卷〔下稱偵一卷〕第64
      -65 、69-77 頁，109 年度偵字第10613 號卷〔下稱偵二
      卷〕第66頁）；復有被告之中華郵政股份有限公司岡山郵
      局帳號00000000000000號帳戶之客戶基本資料及客戶歷史
      交易清單（偵一卷第145 頁，他卷第135 頁）、預付卡門
      號0000000000號之申請人基本資料及通訊監察譯文（他卷
      第91、154 頁）在卷可稽，足認被告上開任意性自白核與
      事實相符，堪信為真實。
（二）又販賣毒品行為之處罰基礎，主要在於行為人將持有之毒
      品讓與他人使之擴散，並取得對價，所著重者厥為讓與與
      對價之意涵上；倘於有償讓與他人之初，即係出於營利之
      意思，並已著手實行，其以高於購入原價出售者，固為販
      賣行為，設若因故不得不以原價或低於原價讓與他人時，
      亦屬販賣行為；必也始終無營利意思，而以原價或低於原
      價有償讓與他人，始得以轉讓罪論處。又所謂營利之意圖
      ，即犯罪之目的，原則上不以發生特定結果為必要，是不
      以實際從中得利為必要（最高法院104 年度台上字第379
      、435 號判決意旨參照）。另按我國法令對販賣毒品者臨
      以嚴刑，惟毒品仍無法禁絕，其原因實乃販賣毒品存有巨
      額之利潤可圖，故販賣毒品者，如非為巨額利潤，必不冒
      此重刑之險，是以有償販賣毒品者，除非另有反證證明其
      出於非圖利之意思而為，概皆可認其係出於營利之意而為
      （最高法院87年度台上字第3164號、93年度台上字第1651
      號判決意旨參照）。查被告所犯本案如附表各編號所示之
      各次販賣海洛因及甲基安非他命犯行，均為有償行為，核
      與一般販賣毒品一手交錢一手交貨之交易型態無殊，客觀
      上已該當於毒品販賣之實行，佐以販賣毒品屬重罪，衡情
      販毒者取得毒品之成本與售出之價格應存在相當之價差，
      是被告自甘承受重典完成如附表各編號所示之各次交易，
      並收受價金，其主觀上有藉此等交易從中取利之意圖，要
      無疑義。
（三）綜上所述，本件事證明確，被告前揭犯行均足認定，應依
      法論科。
二、論罪科刑
（一）按行為後法律有變更者，適用行為時之法律。但行為後之
      法律有利於行為人者，適用最有利於行為人之法律，刑法
      第2 條第1 項定有明文。被告行為後，毒品危害防制條例
      第4 條第1 項、同條第2 項及第17條第2 項等規定，已於
      民國109 年1 月15日修正公布，並於109 年7 月15日施行
      。經比較新舊法之結果，均以修正前之規定對被告較為有
      利，依刑法第2 條第1 項前段規定，應適用行為時即修正
      前毒品危害防制條例第4 條第1 項、第2 項及第17條第2
      項之規定。
（二）核被告如附表編號1 、2 所為，均係犯修正前毒品危害防
      制條例第4 條第1 項之販賣第一級毒品罪；如附表編號3
      、4 所為，均係犯修正前毒品危害防制條例第4 條第2 項
      之販賣第二級毒品罪。被告為販賣而持有第一級、第二級
      毒品之低度行為，均分別為販賣之高度行為所吸收，不另
      論罪。
（三）被告所犯如附表編號1 至4 所示之4 罪間，犯意各別、行
      為互殊，應予分論併罰。
（四）減輕其刑之說明：
   1、犯毒品危害防制條例第4 條至第8 條之罪，於偵查及審判
      中均自白者，減輕其刑，修正前毒品危害防制條例第17條
      第2 項定有明文。查被告就如附表各編號所示之販賣第一
      級、第二級毒品犯行，已於偵查及本院審理時自白犯行，
      應分別依修正前毒品危害防制條例第17條第2 項規定，減
      輕其刑。
   2、犯罪之情狀顯可憫恕，認科以最低度刑仍嫌過重者，得酌
      量減輕其刑，刑法第59條定有明文。又毒品危害防制條例
      第4 條第1 項之罪，其法定本刑為死刑、無期徒刑，刑度
      甚重，然同為販賣毒品之人，其原因動機不一，犯罪情節
      未必盡同，或有大盤毒梟者，亦有中、小盤之分，甚或僅
      止於吸毒者同儕間為求互通有無之情形亦所在多有，其因
      販賣行為所獲致之利益與造成危害社會程度自屬有異，法
      律科處此類犯罪，所設之法定最低本刑不可謂不重。為達
      懲儆被告，並可達防衛社會之目的者，自須依客觀之犯行
      與主觀之惡性二者加以考量其情狀，是否有可憫恕之處，
      適用刑法第59條之規定酌量減輕其刑，期使個案裁判之量
      刑符合比例原則。經查，被告本身有長期施用毒品之慣習
      ，此可從臺灣高等法院被告前案紀錄表查知，且其如附表
      編號1 、2 所示販賣第一級毒品海洛因犯行，交易對象僅
      有曾一哲1 人，交易次數及數量亦非甚鉅，顯非進貨後大
      量販賣之賣家，其藉此所獲致之利益實難與專業盤商、毒
      梟販毒規模相提並論，是就被告如附表編號1 、2 所犯之
      販賣第一級毒品罪，縱減刑後科以最低刑度有期徒刑15年
      ，猶嫌過重，堪認有情輕法重，在客觀上足以引起一般之
      同情，顯有可堪憫恕之處，爰依刑法第59條規定，均予酌
      減其刑，並遞減之。
   3、至被告固供稱其甲基安非他命來源係李威明等語，然李威
      明前經臺灣高雄地方法院、臺灣高雄地方檢察署發佈通緝
      ，至警方無從查知李威明是否為被告本件販賣毒品之來源
      等情，有屏東縣政府警察局110 年3 月4 日屏警刑偵竊字
      第11031814800 號函暨員警職務報告在卷可查（本院卷第
      62-64 頁），嗣於李威明因他案遭緝獲後，經本院職權傳
      喚證人李威明，其堅詞否認有於107 年至108 年間販賣毒
      品予被告等語明確（本院卷第202-209 頁）。是本案既未
      能因被告之供述而查獲其他共犯或正犯，自無從依毒品危
      害防制條例第17條第1 項之規定減輕其刑，併此敘明。
（五）爰以行為人之責任為基礎，審酌被告漠視法令禁制，而為
      前述之販賣海洛因及甲基安非他命犯行，助長施用毒品惡
      習，戕害國民身心健康甚鉅，已對社會秩序造成危險，當
      不宜輕縱；並衡酌被告各次販賣海洛因及甲基安非他命之
      數量及獲利金額等犯罪情節；再考量被告已坦承全部犯行
      之犯後態度，及其自述國小畢業之智識程度，入監前以擔
      任雞蛋廠貨運司機維生、離婚、與父親及兒女同住，女兒
      並罹患有嚴重精神疾病（雙極性情感疾患）等語（本院卷
      第223 頁），並提出義大醫療財團法人義大醫院診斷證明
      書在卷可佐（本院卷第246 頁），兼衡其犯罪動機、目的
      及檢察官之意見（本院卷第225 頁）等一切情狀，分別量
      處如附表各編號主文欄所示之刑。又被告以類似方法為相
      同犯罪多次時，如以實質累加之方式定應執行刑，則處罰
      之刑度顯將超過其行為之不法內涵，而違反罪責原則；又
      考量因生命有限，刑罰對被告造成之痛苦程度，係隨刑度
      增加而生加乘效果，而非以等比方式增加，故以隨罪數增
      加遞減其刑罰之方式，當即足以評價被告行為之不法性之
      法理（即多數犯罪責任遞減原則），爰以前揭多數犯罪責
      任遞減原則，就被告所犯4 罪，定其應執行之刑如主文所
      示。
三、沒收之說明
（一）犯罪工具：
      犯第4 條至第9 條、第12條、第13條或第14條第1 項、第
      2 項之罪者，其供犯罪所用之物，不問屬於犯罪行為人與
      否，均沒收之，毒品危害防制條例第19條第1 項定有明文
      。查被告於本院審理時自承本案4 次販賣毒品犯行，均係
      使用門號0000000000號行動電話（含SIM 卡）等語（本院
      卷第222 頁），是上開犯罪工具，應依毒品危害防制條例
      第19條第1 項規定，在被告各次販賣第一級、第二級毒品
      罪刑主文項下，均宣告沒收；且上開行動電話（含SIM 卡
      ）既未扣案，依刑法第38條第4 項規定，於全部或一部不
      能沒收或不宜執行沒收時，追徵其價額。
（二）犯罪所得：
      犯罪所得，屬於犯罪行為人者，沒收之。前項之沒收，於
      全部或一部不能沒收或不宜執行沒收時，追徵其價額，刑
      法第38條之1 第1 項、第3 項定有明文。查被告就如附表
      各編號所示之販賣毒品所得均已收受等情，業據被告於本
      院審理時自承在卷（本院卷第222 頁），是上開未扣案之
      販賣毒品所得，均應依刑法第38條之1 第1 項、第3 項規
      定，在被告所犯如附表各編號所示各罪主文項下宣告沒收
      ，於全部或一部不能沒收時，追徵其價額。
據上論斷，依刑事訴訟法第299 條第1 項前段，判決如主文。
本案經檢察官葉幸真提起公訴，檢察官王光傑到庭執行職務。
中    華    民    國   110    年    10    月    28    日
刑事第四庭  審判長法  官  黃柏霖
                                    法  官  李宛臻
                                    法  官  林敬超
以上正本證明與原本無異。
如不服本判決應於收受判決後20日內向本院提出上訴書狀，並應
敘述具體理由；其未敘述上訴理由者，應於上訴期間屆滿後20日
內向本院補提理由書（均須按他造當事人之人數附繕本）「切勿
逕送上級法院」。
中    華    民    國   110    年    10    月    28    日
                                    書記官  張語恬
附錄本件判決引用之法條：
修正前毒品危害防制條例第4條
製造、運輸、販賣第一級毒品者，處死刑或無期徒刑；處無期徒
刑者，得併科新臺幣 2 千萬元以下罰金。
製造、運輸、販賣第二級毒品者，處無期徒刑或 7 年以上有期
徒刑，得併科新臺幣 1 千萬元以下罰金。
製造、運輸、販賣第三級毒品者，處 7 年以上有期徒刑，得併
科新臺幣 7 百萬元以下罰金。
製造、運輸、販賣第四級毒品者，處 5 年以上 12 年以下有期
徒刑，得併科新臺幣 3 百萬元以下罰金。
製造、運輸、販賣專供製造或施用毒品之器具者，處 1 年以上
7 年以下有期徒刑，得併科新臺幣 1 百萬元以下罰金。
前五項之未遂犯罰之。
【附表】
┌─┬──────────────┬──────────────┐
│編│犯罪事實（含犯罪之時、地、毒│主文（含宣告刑及沒收）      │
│號│品種類、價格、方式及購毒者）│                            │
├─┼──────────────┼──────────────┤
│1 │曾一哲先於107 年12月12日上午│陳炳煬犯販賣第一級毒品罪，處│
│  │9 時47分前某時，與陳炳煬所持│有期徒刑柒年捌月。未扣案之行│
│  │用之門號0000000000號行動電話│動電話壹支（含門號○九○○○│
│  │聯繫以約定毒品交易，並於同日│三五三五五號SIM 卡壹張）及犯│
│  │上午9 時47分許，匯款新臺幣（│罪所得新臺幣肆仟肆佰元，均沒│
│  │下同）4,400 元之毒品價金至陳│收，於全部或一部不能沒收或不│
│  │炳煬所有之中華郵政股份有限公│宜執行沒收時，追徵其價額。  │
│  │司岡山郵局帳號00000000000000│                            │
│  │號帳戶內。陳炳煬遂於同日晚間│                            │
│  │19時30分許，至雙方約定之高雄│                            │
│  │市岡山區岡燕路與後紅路交岔路│                            │
│  │口地下道前，以4,400 元之代價│                            │
│  │，販賣第一級毒品海洛因1 包予│                            │
│  │曾一哲。                    │                            │
├─┼──────────────┼──────────────┤
│2 │曾一哲於108 年1 月29日上午10│陳炳煬犯販賣第一級毒品罪，處│
│  │時前某時，與陳炳煬所持用之門│有期徒刑柒年陸月。未扣案之行│
│  │號0000000000號行動電話聯繫以│動電話壹支（含門號○九○○○│
│  │約定毒品交易。陳炳煬遂於同日│三五三五五號SIM 卡壹張）及犯│
│  │上午10時許，至雙方約定之高雄│罪所得門號000000000│
│  │市○○區○○○路00號之統一超│二號預付卡壹張，均沒收，於全│
│  │商鑫程門市，由曾一哲先在該超│部或一部不能沒收或不宜執行沒│
│  │商申辦門號0000000000號之預付│收時，追徵其價額。          │
│  │卡，並當場交付予陳炳煬，而以│                            │
│  │此作為毒品交易之對價，陳炳煬│                            │
│  │則販賣並交付海洛因1 包予曾一│                            │
│  │哲。                        │                            │
├─┼──────────────┼──────────────┤
│3 │詹榮安於108 年3 月1 日凌晨0 │陳炳煬犯販賣第二級毒品罪，處│
│  │前某時，與陳炳煬所持用之門號│有期徒刑參年捌月。未扣案之行│
│  │0000000000號行動電話內之通訊│動電話壹支（含門號○九○○○│
│  │軟體LINE聯繫，並約定毒品交易│三五三五五號SIM 卡壹張）及犯│
│  │。陳炳煬遂於108 年3 月1 日凌│罪所得新臺幣伍仟元，均沒收，│
│  │晨0 時許，至詹榮安當時位在屏│於全部或一部不能沒收或不宜執│
│  │東縣○○鄉○○路000 ○0 號2 │行沒收時，追徵其價額。      │
│  │樓租屋處，由陳炳煬交付甲基安│                            │
│  │非他命1 包予詹榮安，並收受詹│                            │
│  │榮安所交付之5,000 元價金。  │                            │
│  │                            │                            │
├─┼──────────────┼──────────────┤
│4 │詹榮安於108 年4 月5 日某時，│陳炳煬犯販賣第二級毒品罪，處│
│  │與陳炳煬所持用之門號00000000│有期徒刑參年陸月。未扣案之行│
│  │55號行動電話內之通訊軟體LINE│動電話壹支（含門號○九○○○│
│  │聯繫，並約定毒品交易。陳炳煬│三五三五五號SIM 卡壹張）及犯│
│  │遂於108 年4 月5 日下午某時許│罪所得新臺幣壹仟元，均沒收，│
│  │，至詹榮安當時位在高雄市0000000000000000○○
○  ○區○○路000 號2 樓之租屋處，│行沒收時，追徵其價額。      │
│  │由陳炳煬交付甲基安非他命1 包│                            │
│  │予詹榮安，並收受詹榮安所交付│                            │
│  │之1,000 元價金。            │                            │
└─┴──────────────┴──────────────┘